【裁判字號】    92,自,150
【裁判日期】    920718
【裁判案由】    詐欺
【裁判全文】
臺灣臺中地方法院刑事判決                          九十二年度自字第一五號
    自  訴  人  甲○○
    自訴代理人  丁○○
                丙○○
    被      告  乙○○
右列被告因詐欺案件，經自訴人提起自訴，本院判決如左：
    主  文
乙○○無罪。
    理  由
一、自訴意旨略以：被告乙○○於民國九十一年六月三十日（二次）、同年七月十九
    日、二十日、二十七日、二十九日、三十日間連續七次至自訴人甲○○所經營之
    餐飲店消費，金額共計新臺幣三萬六千三百元，每次消費完後，都以其需批發水
    果，待水果賣出去後再來清償為由請求簽帳，並開立本票，惟屆時被告非但未結
    帳，且避不見面，自訴人至此始知受騙，因認被告涉犯刑法第三百三十九條第一
    項之詐欺罪嫌云云。
二、按犯罪事實應依證據認定之，無證據不得推定其犯罪事實；不能證明被告犯罪者
    ，應諭知無罪之判決，刑事訴訟法第一百五十四條、第三百零一條第一項分別定
    有明文。而刑事訴訟法上所謂認定犯罪事實之證據，係指足以認定被告確有犯罪
    行為之積極證據而言，該項證據自須適合於被告犯罪事實之認定，始得採為斷罪
    資料，最高法院二十九年上字第三一０五號著有判例。又認定犯罪事實所憑之證
    據，無論係直接證據或間接證據，其為訴訟上之證明，須於通常一般之人均不致
    有所懷疑，而得確信其為真實之程度者，始得據為有罪之認定，倘其證明尚未達
    到此一程度，而有合理之懷疑存在，復無其他調查途徑可尋，法院即應為無罪之
    判決，最高法院七十六年臺上字第四九八六號著有判例。次按告訴人之告訴，係
    以使被告受刑事訴追為目的，是其陳述是否與事實相符，仍應調查其他事實以資
    審認，最高法院分別著有五十二年臺上字第一三００號判例可資參照。又刑法第
    三百三十九條第一項詐欺罪之成立，以意圖為自己或第三人不法之所有，施用詐
    術使人陷於錯誤而交付財物或因而得財產上不法之利益或使第三人得之為構成要
    件。所謂以詐術使人交付財物，必須該財物之交付，係由於被施用詐術而陷於錯
    誤所致，若行為人未施用何詐術，交付財物者亦非因陷於錯誤而交付，即不構成
    詐欺罪。
三、自訴人認被告涉有上開罪嫌，無非係以被告連續至自訴人所經營之餐飲店消費，
    每次消費完後，都以其需批發水果，待水果賣出去後再來清償為由請求簽帳，並
    開立本票，惟屆時被告非但未結帳，且避不見面等情為主要論據。訊據被告雖不
    否認上開消費，並交付本票以為憑證等情不諱，惟堅決否認有何詐欺之意圖及犯
    行，辯稱：伊並沒有說不還錢，自訴人店門未開，一直找不到人，伊曾說要慢慢
    清償，但自訴人均不同意，在消費當時伊還有工作，自訴人每次跟伊說的消費金
    額都不一樣，因此要求他提出帳單，但始終未提出，每次要付款時，自訴人都說
    不同的金額，當時老闆也有拖欠伊薪水，因此無法馬上清償等語。
四、經查：（一）本案被告於前開時間到自訴人所經營之餐廳消費，在消費完畢之後
    才告知伊在橋頭賣水果，待有錢之後再支付消費款，自訴人因此應允之，事後自
    訴人亦確實聽聞被告係該地之水果攤販等各節，業據自訴代理人丁○○到庭陳述
    明確，是以本件並無積極證據足資證明被告在消費前後有對自訴人施用任何詐術
    。（二）被告前後消費次數達七次，在第七次消費前，已累計有六次消費款項未
    付清，自訴人仍提供餐飲服務予被告，顯然自訴人對於被告當時是否有資力清償
    消費，並未特別在意，且堅信被告有能力在販賣水果獲利後付清消費款項，自難
    認自訴人對於被告之資力有誤信之情形。（三）被告在歷次消費後均開立本票或
    消費明細單交付自訴人，分別留下被告真實姓名、身份證字號、手機號碼及住址
    ，且自訴人亦自承曾撥通被告之手機等情，為自訴人代理人丁○○到庭指陳甚明
    ，並有本票六紙、消費明細表一紙附卷可憑。倘被告自始即有白吃白喝詐欺之意
    圖，何以會在消費完畢後，留下前開正確資料供自訴人追索？似與常情有違。（
    四）再者，被告於本件審理過程中，已與自訴人達成和解，並清償其中二萬一千
    元之消費款，為被告及自訴代理人丁○○供明在卷，顯見被告亦非始終拒不付款
    逃避債務。（五）綜核上情，本件雖據自訴人提出上開事證為其起訴之主要論據
    ，然其所提出之事證在訴訟上之證明而言，尚未達於通常一般之人均不致有所懷
    疑，而得確信其為真實之程度，是本件自不能遽而認定被告所為該當於刑法第三
    百三十九條第一項之詐欺罪之構成要件。此外，復查無其他積極證據足資證明被
    告有何詐欺之犯行，其前揭犯罪應屬不能證明，衡情諒係單純民事糾葛，揆諸首
    揭規定及判例意旨，即應為無罪判決之諭知。
五、按法院認為應諭知無罪之案件，被告經合法傳喚無正當理由不到庭者，得不待其
    陳述逕行判決，刑事訴訟法第三百零六條定有明文。被告經合法傳喚，無正當理
    由未到庭，揆諸前揭說明，本院認被告涉犯詐欺罪嫌不足，應為無罪判決之諭知
    ，爰不待其到庭陳述，逕行判決。
據上論斷，應依刑事訴訟法第三百四十三條、第三百零一條第一項、第三百零六條，
判決如主文。
中    華    民    國      九十二      年       七      月     十八    日
                                臺灣臺中地方法院刑事第三庭
                                      法  官  劉 錫 賢
右正本證明與原本無異。
如不服本判決，應於判決送達後十日內向本院提出上訴狀，上訴於臺灣高等法院臺中
分院( 須附繕本 )。
                                      書記官
中    華    民    國      九十二      年       七      月     十八    日


司法院資訊處製作；財團法人民間司法改革基金會備份。
